【裁判字號】    97,重訴,23
【裁判日期】    970926
【裁判案由】    損害賠償
【裁判全文】
臺灣屏東地方法院民事判決              97年度重訴字第23號
原      告  甲○○
                        樓
原      告  丙○○
                        樓
前列二人共同
訴訟代理人  林鴻駿律師
被      告  乙○○
上列當事人間請求損害賠償事件，案經本院刑事庭移送前來，本
院於民國97年9月12日言詞辯論終結，判決如下：
    主  文
被告應給付原告甲○○新台幣壹佰伍拾參萬零肆佰陸拾柒元，及
自民國九十七年一月十九日起至清償日止，按年息百分之五計算
之利息。
被告應給付原告丙○○新台幣貳佰零肆萬伍仟玖佰柒拾捌元，及
自民國九十七年一月十九日起至清償日止，按年息百分之五計算
之利息。
原告其餘之訴駁回。
訴訟費用由被告負擔二十五分之十二，餘由原告負擔。
本判決第一項於原告以新台幣伍拾壹萬元供擔保後，得假執行。
本判決第二項於原告以新台幣陸拾捌萬貳仟元供擔保後，得假執
行。
原告其餘假執行之聲請駁回。
    事實及理由
壹、原告起訴主張：
一、被告乙○○於民國（下同）96年4 月14日凌晨1時20 分許，
    酒後明知服用酒類後已不能安全駕駛動力交通工具，竟仍騎
    乘車牌號碼PLF －743 之重型機車返家，沿屏東縣潮州鎮○○路由南向北方向行駛至日新工商前，欲左轉該路249 巷口
    時，因上開機車熄火，被告遂牽該機車欲穿越道路進入249
    巷口，其本應注意行人穿越道路，設有行人穿越道者，必須
    經由行人穿越道穿越，不得在其100 公尺範圍內穿越道路，
    且當時天候、路況良好，兒該道路上確實有設置行人穿越道
    ，亦無不能注意之情事，竟疏未注意及此，仍牽上開機車逕
    行穿越道路，致適有原告之子即被害人吳宗翰騎乘車牌號碼
    YB8 －718 號重型機車，自後無法閃避撞擊被告，2 人均人
    車倒地，被害人倒地後受有嚴重頭部外傷併硬腦膜下出血、
    廣泛性蜘蛛網膜下出血、腦幹衰竭、胸部挫傷等傷害；乙○○本身受有腦震盪、頭部外傷、左肩擦挫傷、左手叉擦挫傷
    、左踝擦挫傷、右腳趾擦挫傷及胸部挫傷等傷害，經送醫急
    救後，於96年4 月21日10時55分許不治死亡；被告經小康醫
    院抽血檢驗，測得其血中酒精濃度為123.74 MG /DL （換算
    成呼氣酒精濃度約為0.62MG/L）。案經臺灣屏東地方法院檢
    察署檢察官以96年度偵字第7088號偵查起訴，嗣經本院以96
    年度交訴字第140 號過失致死等案件判決減處被告有期徒刑
    6 月，復經臺灣高等法院高雄分院以97年度上易字第39號判
    決上訴駁回確定在案。被告過失致被害人死亡之事證明確，
    應負侵權行為損害賠償責任。
二、按因故意或過失不法侵害他人之權利者，負損害賠償責任。
    又不法侵害他人致死者，對於支出殯葬費之人亦應負損害賠
    償責任。被害人對於第三人負有法定扶養義務者，加害人對
    於該第三人亦應負損害賠償任；不法侵害他人致死者，被害
    人之父、母、子、女及配偶，雖非財產上之損害，亦得請求
    賠償相當之金額，民法第184 條第1 項前段、第192 條及第
    194 條分別定有明文。查原告為被害人之父母，故據前開規
    定對被告訴請下列賠償：（一）扶養費用：按直系血親相互
    間負有扶養之義務，民法第1114條定有明文。原告甲○○為
    被害人吳宗翰父親，47年6 月18日生，案發時年49歲，且重
    度殘障，無謀生能力，需被害人工作扶養，依95年台灣地區
    簡易生命表所載，應有餘命32年（有該表附卷可憑），參酌
    94年度台灣地區平均每人月消費變動表，高雄市每月17,846
    元為計算扶養費基準，則依霍夫曼式扣除中間利息後，原告
    甲○○之扶養費為4,159,147 元（17,846×12／0000000 ×
    00 00000＝4,159,147） 。另原告有3 名子女各負擔3 分之
    1 ，則被告應負擔賠償金額為1,386,382 元。原告丙○○為
    被害人之母，54年9 月24日生，案發時年42歲，依上開簡易
    生命表所載，尚有餘命42年，並依上開之計算扶養費基準，
    則依霍夫曼式扣除中間利息後，原告甲○○之扶養費為4,91
    9, 175元（17,846×12／0000000 ×00000000＝4,919, 175
    ）。另原告有3 名子女各負擔3 分1 ，故被告應賠償之金額
    為1,639,725 元。（二）殯葬費用：原告丙○○因被害人吳
    宗翰死亡而支出殯葬費483,100 元，依上開法條規定，應由
    被告負賠償責任。（三）精神慰撫金：原告為被害人父母，
    僅因被告之疏失即痛失愛子，白髮人送黑髮人，悲痛逾恆，
    精神上造成重大痛苦，爰各對被告請求2,000,000 元。
三、為此，聲明：（一）被告應給付原告甲○○3,386,382 元，
    及自起訴狀繕本送達翌日起至清償日止，按年息百分之5 計
    算之利息。（二）被告應給付原告丙○○4,122,825 元，及
    自起訴狀繕本送達翌日起至清償日止，按年息百分之5 計算
    之利息。（三）原告願供擔保請准宣告假執行。
貳、被告抗辯：被告對於本件刑事判決之認定及原告請求殯葬費
    、扶養費部分，均無意見；但對於精神慰撫金部分，則認為
    原告請求之金額過高。為此，聲明：原告之訴駁回。
參、兩造不爭執之事實：
一、兩造對於本院96年度交訴字第140 號過失致死等案件刑事判
    決及臺灣高等法院高雄分院以97年度上易字第39號刑事判決
    均無意見。
二、被告對於原告請求之殯葬費及扶養費部分，均無意見。
肆、兩造爭執之事項：
一、原告精神慰撫金之請求，是否過高？
二、被害人是否與有過失？有無過失相抵之適用？
伍、本院之判斷：
一、原告主張之上開事實，有原告提出之本院96年度交訴字第14
    0 號過失致死等案件刑事判決及臺灣高等法院高雄分院以97
    年度上易字第39號刑事判決影本附卷可稽，並經本院調取本
    院該案刑事卷宗（含警、偵、相驗卷）核閱屬實，且為被告
    所不爭執，堪信為真實。
二、又按行人穿越道路，於設有行人穿越道、人行天橋或人行地
    下道者，必須經由行人穿越道、人行天橋或人行地下道穿越
    ，不得在其一百公尺範圍內穿越道路，道路交通安全規則第
    134 條第1 項定有明文。另依刑事卷附道路交通事故調查報
    告表、肇事現場圖、現場及車損照片所示，被告於牽其機車
    欲穿越道路進入249 巷口，其本應注意行人穿越道路，設有
    行人穿越道者，必須經由行人穿越道穿越，不得在其100 公
    尺範圍內穿越道路，而觀之上開現場照片，在其行走處相隔
    約2 至3 公尺旁，即有行人穿越道，此亦為被告所不爭執（
    見本院刑事卷第21頁）。被害人吳宗翰傷重不治死亡後，經
    臺灣屏東地方法院檢察署檢察官督同法醫師相驗，相驗結果
    認死者吳宗翰之死亡原因為車禍導致受有嚴重頭部外傷併硬
    腦膜下出血、廣泛性蜘蛛網膜下出血、腦幹衰竭、胸部挫傷
    等傷害，死亡方式為意外等情，亦有檢察官相驗筆錄、相驗
    屍體證明書各1 份及相驗照片8 幀附卷為憑。足認被害人吳
    宗翰確係因本件交通事故而傷重不治死亡。被告之過失行為
    與被害人之死亡結果間，具有相當因果關係，被告自應負過
    失責任，本院及臺灣高等法院高雄分院上開刑事判決亦均同
    此認定。
三、被害人是否與有過失？有無過失相抵之適用？
    按損害之發生或擴大，被害人與有過失者，法院得減輕賠償
    金額，此於被害人之代理人或使用人與有過失之情形，亦有
    準用，民法第217 條第1 項、第3 項定有明文，亦即損害之
    發生或擴大，被害人之代理人或使用人與有過失者，法院得
    減輕賠償金額或免除之。經查本件車禍之發生，雖肇因於被
    告酒精濃度過量，牽重機車未依規定行走行人穿越道為肇事
    主因。被害人吳宗翰酒精濃度過量駕駛重機車未注意車前狀
    況，為肇事次因。此經台灣省高屏澎區車緉行車事故鑑定委
    員會鑑定屬實，有該會高屏澎區960577號鑑定意見書附於臺
    灣屏東地方法院檢察署相驗卷宗可稽（見本件所附影印卷宗
    ），且本院上開刑事判決亦同此認定。被告自應承擔此過失
    責任。本院斟酌被告與被害人吳宗翰間之過失程度，認為被
    告就本件損害之發生，應負七成之責任。
四、復按因故意或過失不法侵害他人之權利者，負損害賠償責任
    ；不法侵害他人致死者，對於支出殯葬費之人亦應負損害賠
    償責任，被害人對於第三人負有法定扶養義務者，加害人對
    於該第三人亦應負損害賠償任；不法侵害他人致死者，被害
    人之父、母、子、女及配偶，雖非財產上之損害，亦得請求
    賠償相當之金額，民法第184 條第1 項前段、第192 條及第
    194 條分別定有明文。系爭車禍事故係因被告之過失所致，
    應負過失責任，業經說明如上，從而，原告根據侵權行為之
    法律關係訴請被告賠償損害，於法自屬有據。
五、茲就原告請求被告賠償之項目及金額，分別審酌如下：
（一）殯葬費及扶養費部分：
    原告主張共計支出殯葬費483,100 元，有其提出之大德化禮
    儀公司喪葬費用明細表影本為據。又原告2 人主張之上開扶
    養費1,38 6,382元及1,639,725 元，有其提出之甲○○殘障
    手冊、95年台灣地區簡易生命表、94年度台灣地區平均每人
    月消費變動表影本可憑。被告對此均未為爭執，堪信為真正
    。經查原告甲○○身體重度肢障，確無謀生能力。原告丙○○，雖有工作，月入17,000元，但需扶養在學之二子及殘障
    之夫，二子學費尚由娘家兄長資助，其收入顯不能維持生活
    ，原告等自得請求上開扶養費，從而，上開殯葬費及扶養費
    均應准予認列。
（二）精神慰撫金部分：
    查原告甲○○年49歲，丙○○年42歲，為被害人之父母，甲○○重度肢障，無謀生能力，丙○○在公司任會計，月入約
    17,0 00 元，有二子，均在學，一為大學生，一為高一生，
    現住高雄市小港區屋齡20年小公寓，二子學費由丙○○娘家
    長兄資助，丙○○有一部長兄買給之自用小客車，供上下班
    及載甲○○復健之用。被告年38歲，未婚，現從事食品加工
    ，月入2 萬元，有2 台中古小貨車，其中一台由母親駛用，
    亦登記被告名下，被告無不動產，有二位妹妹，均結婚，現
    住妹婿的房屋，與父母同住。以上各為兩造所自陳，並經本
    院依職權查詢兩造之財產狀況，有稅務電子閘門財產所得調
    件明細表在卷可參。本院參酌兩造之身分、地位、經濟等狀
    況及原告所受之精神上痛苦等一切情狀，認原告各請求賠償
    精神慰撫金80萬元尚屬適當，應予准許，逾此數額之請求，
    為無理由。
六、以上，原告甲○○得請求之金額合計21,86,382 元（1,386,
    38 2＋800,000 ＝21,86,382） 。原告丙○○得請求之金額
    合計2,922,825 元（1,639,725 ＋483,100 ＋800,000 ＝2,
    922,825） ；惟依上所述原告須承擔之過失責任，爰依過失
    程度比例，酌減原告請求之金額，認原告甲○○僅得請求1,
    530,467 元（21,86,382 ×70%=1,530,467 ，小數點以下四
    捨五入）。原告丙○○僅得請求2,045,978 元（2,922,82 5
    ×70%=2,045,978 ，小數點以下四捨五入）。
七、綜上所述，本件原告依侵權行為之法律關係，請求被告給付
    於如判決主文第1 項所示金額與利息範圍內，為有理由，應
    予准許，逾此範圍之請求為無理由，應予駁回。
八、原告陳明願供擔保，聲請宣告假執行，經核其勝訴部分均無
    不合，爰分別酌定相當擔保金額准許之，其餘假執行之聲請
    ，因訴之駁回，而失所依附，不予准許。
陸、據上論結，原告之訴一部有理由，一部無理由，依民事訴訟
    法第79條、第85條第1 項、第390 條第2 項，判決如主文。
中    華    民    國    97    年    9     月    26    日
                  民事第二庭    法  官  胡晏彰
正本係照原本作成。
如對判決上訴，須於判決送達後20日內向本院提出上訴狀，其未
表明上訴理由者，應於提出上訴後20日內向本院補提理由書狀。
                                書記官  顏子仁
中    華    民    國    97    年    9     月    26    日


司法院資訊處製作；財團法人民間司法改革基金會備份。
